臺灣臺中地方法院刑事判決　　　　　 100年度交簡上字第45號
上　訴　人　臺灣臺中地方法院檢察署檢察官
上　訴　人
即　被　告　劉鴻霖
上列上訴人等因被告劉鴻霖過失傷害案件，不服本院豐原簡易庭
100年度豐交簡字第67號中華民國100年1月28日第一審簡易判決
（聲請簡易處刑案號：99年度偵緝字第1894號），提起上訴，本
院管轄之第二審合議庭判決如下：
    主    文
原判決撤銷。
劉鴻霖因過失傷害人，處拘役伍拾日，如易科罰金，以新臺幣壹
仟元折算壹日。
    犯罪事實
一、劉鴻霖於民國96年11月22日下午，騎乘車牌號碼OWR-685號
    重型機車，沿臺中市○○區○○路，由東北往西南方向行駛
    。嗣於同日下午4時5分許，行駛至安和路與水尾巷路口處時
    ，本應注意車前狀況，並隨時採取必要之安全措施，且行駛
    至交岔路口，其行進亦應遵守燈光號誌之指示。而依當時天
    候為晴、日間自然光線、路面無缺陷、無障礙物、視距良好
    之情形，復無不能注意之情事，竟疏未注意及此，於進入路
    口前，見其行進方向之號誌已變換為警告車輛駕駛人即將失
    去通行路權之黃燈時，猶繼續騎車搶越通過，致不慎與沿水
    尾巷由西北往東南方向、依綠燈指示駕駛、甫駛入路口之謝
    惠騏所騎乘之車牌號碼282-QBE號輕型機車發生碰撞，致謝
    惠騏人車倒地，而受有右腳踝、右小腿及右手肘挫傷等傷害
    。劉鴻霖於肇事後犯罪未經發覺前，主動向員警表示其即為
    肇事車輛之駕駛者，自首而接受裁判。
二、案經謝惠騏訴由臺中市警察局第六分局報告臺灣臺中地方法
    院檢察署檢察官偵查起訴。
    理    由
一、證據能力方面：按被告以外之人（包括證人、鑑定人、告訴
    人、被害人及共同被告等）於審判外之陳述雖不符刑事訴訟
    法第159條之1至之4等4條之規定，而經當事人於審判程序同
    意作為證據，法院審酌該言詞陳述或書面陳述作成時之情況
    ，認為適當者，亦得為證據；當事人、代理人或辯護人於法
    院調查證據時，知有刑事訴訟法第159條第1項不得為證據之
    情形，而未於言詞辯論終結前聲明異議者，視為有前項之同
    意，同法第159條之5定有明文。立法意旨在於傳聞證據未經
    當事人之反對詰問予以核實，原則上先予排除。惟若當事人
    已放棄反對詰問權，於審判程序中表明同意該等傳聞證據可
    作為證據；或於言詞辯論終結前未聲明異議，基於尊重當事
    人對傳聞證據之處分權，及證據資料愈豐富，愈有助於真實
    發見之理念，且強化言詞辯論主義，使訴訟程序得以順暢進
    行，上開傳聞證據亦均具有證據能力。查檢察官、被告對於
    本案卷內相關證人之證述、文書卷證資料，於本院100年4月
    7日行準備程序中、本院100年5月26日審理中並未就有何於
    刑事訴訟法第159條第1項不得為證據之情形於本院言詞辯論
    終結前聲明異議，且有關本案諸證人之證述、文書卷證資料
    亦經本院於審理期日逐一提示、朗讀，並告以要旨，本院復
    審酌相關證人證述筆錄製成、文書卷證資料取得，並無證據
    顯示有何違背程序規定情事，依據上述之說明，均應具有證
    據能力。
二、上揭犯罪事實，業經被告劉鴻霖於偵、審中坦承不諱，並經
    告訴人謝惠騏於警詢、偵查中指述明確，復有道路交通事故
    現場圖、道路交通事故調查報告表(一)、(二)、道路交通事故談
    話紀錄表及道路交通事故照片等在卷可佐；又告訴人謝惠騏
    因本件車禍而受有前述傷害，亦有景新中醫診所、百合中醫
    針所診斷證明書在卷可稽。按汽車行駛時，駕駛人應注意車
    前狀況，並隨時採取必要之安全措施。又汽車行駛至交岔路
    口，其行進應遵守燈光號誌之指揮，道路交通安全規則第94
    條第3項及第102條第1項第1款分別定有明文。本件被告駕駛
    機車時，自應盡上述道路交通安全之注意義務，而依當時情
    形，又非不能注意，被告竟疏未注意及之，以致肇事，而使
    告訴人因此受有前述傷害，被告顯有過失，且該等過失與告
    訴人之受傷間，復具有相當因果關係，應屬甚明。是本件事
    證明確，被告罪行即堪認定而應依法予以論科。
三、核被告所為，係犯刑法第284條第1項前段之過失傷害罪嫌；
    又被告係自首，依刑法第62條前段之規定，得減輕其刑。原
    簡易判決以被告犯罪事證明確，且因違反職役職責案件，經
    國防部高等軍事法院高雄分院以95年上訴字第100號判處有
    期徒刑6月確定，甫於96年2月14日易科罰金執行完畢而有刑
    法第47條第1項之加重其刑事由等而依法予以論罪科刑，固
    非無見。惟查，本件被告曾因妨害兵役治罪條例案件，經臺
    灣彰化地方法院以該院94年簡字第806號判處有期徒刑4月確
    定，並於94年12月27日易科罰金執行完畢，復因違反職役職
    責案件，經國防部高等軍事法院高雄分院以95年上訴字第10
    0號判處有期徒刑6月確定，而於96年2月14日易科罰金執行
    完畢，固有臺灣高等法院被告前案紀錄表在卷可參，惟按「
    受徒刑之執行完畢，或一部之執行而赦免後，5年以內『故
    意』再犯有期徒刑以上之罪者，為累犯，加重本刑至2分之1
    。」，刑法第47條第1項定有明文。本件被告因過失而致他
    人身體受傷，依上開說明，並非故意再犯，因而於本件未構
    成累犯，原審論以被告累犯，並依刑法第47條第1項規定加
    重其刑即非適法；另被告上訴意旨雖以其經與告訴人和解後
    ，因無告訴人正確的帳戶資料而不能匯款，且其與妻子離婚
    ，生活困苦而無法一次賠償告訴人等語，惟被告確實未曾賠
    償告訴人之損害，已據告訴人陳明在卷，且經本院於準備程
    序期間協調告訴人給予被告適當之時間籌措款項以資賠償後
    ，被告仍未依約給付賠償款項，有告訴人所寫之陳報狀附卷
    可稽。被告既未曾就該等民事和解部分依約給付，其上訴自
    屬無理由，惟原審對被告論以累犯，已有未洽，業如前述，
    本件被告上訴雖無理由，惟原簡易判決此部分既有上述可議
    之處並經檢察官對之提起上訴，自屬無可維持，應由本院管
    轄第二審之合議庭予以撤銷改判。
四、爰審酌被告未注意車前狀況以及搶黃燈，過失肇致告訴人受
    傷之情節，以及告訴人之傷勢輕重狀況、被告自首之情形，
    並斟酌被告於犯後雖曾允諾分期賠償告訴人新臺幣3萬元之
    賠償金，惟事後均未曾依約履行之犯後態度等一切情狀，量
    處如主文所示之刑，並諭知易科罰金之折算標準，以示懲儆
    。
五、本案被告經合法傳喚，無正當理由不到庭，爰依刑事訴訟法
    第455 條之1 第3 項、第371 條規定，不待其陳述，逕行判
    決。
據上論斷，應依刑事訴訟法第455之1第1項、第3項、第369條第1
項前段、第371條、第364條、第299條第1項前段，刑法第284條
第1項前段、第62條前段、第41條第1項前段，刑法施行法第1條
之1第1項、第2項前段，判決如主文。
本案經檢察官陳雅瑩到庭執行職務。
中    華    民    國   100    年    6     月     9    日
                  刑事第十一庭  審判長法  官  林慧英
                                      法  官  江奇峰
                                      法  官  林學晴
以上正本證明與原本無異。
本件不得上訴。
                                      書記官  簡雅文
中    華    民    國   100    年    6     月    9     日
附錄論罪科刑法條：
中華民國刑法第284條
（過失傷害罪）
因過失傷害人者，處6月以下有期徒刑、拘役或5百元以下罰金，
致重傷者，處1年以下有期徒刑、拘役或5百元以下罰金。